臺灣高等法院刑事裁定
110年度毒抗字第856號
抗  告  人
即  被  告  簡天有


上列抗告人因毒品危害防制條例案件，不服臺灣基隆地方法院中
華民國110年3月17日裁定（110年度聲觀字第27號、109年度毒偵
字第1810號），提起抗告，本院裁定如下：
    主  文
抗告駁回。                                             
    理  由
一、原裁定意旨略以：抗告人即被告甲○○（下稱被告）於民國10
    9年11月17日下午4時許，在新北市瑞芳區連福新城之住處，
    施用甲基安非他命1次，業據其於警詢及偵訊時坦承不諱，
    且被告為警所採集之尿液，經送驗結果呈安非他命、甲基安
    非他命陽性反應，有基隆市警察局偵辦毒品案件尿液檢體對
    照表暨台灣檢驗科技股份有限公司濫用藥物實驗室109 年12
    月3日濫用藥物檢驗報告、勘察採證同意書各1份在卷可稽，
    顯見被告確有上揭施用第二級毒品甲基安非他命無訛。又被
    告前因施用毒品案件，經法院裁定送觀察勒戒後，認無繼續
    施用毒品之傾向，於95年9月22日釋放出所，並由臺灣基隆
    地方檢察署檢察官以95年度毒偵字第1574號為不起訴處分確
    定，被告本件施用第二級毒品犯行距前次觀察、勒戒執行完
    畢之時間已逾3年，自應依現行之毒品危害防制條例第20條
    第1項、第3項之規定，裁定被告送勒戒處所觀察勒戒。從而
    ，聲請人之聲請，核無不合，並應准許等語。
二、抗告意旨略以：若觀察勒戒機構受觀察、勒戒處遇執行完畢
    釋放後，於3年內再犯者，依毒品危害防制條例第23條第2項
    規定應依法追訴判處徒刑，不應觀察勒戒云云。
三、按毒品危害防制條例第20條第3項、第23條第2項於109年1月
    15日修正公布，並於109年7月15日施行。次按「犯（毒品危
    害防制條例）第10條之罪者，檢察官應聲請法院裁定，或少
    年法院（地方法院少年法庭）應先裁定，令被告或少年入勒
    戒處所觀察、勒戒，其期間不得逾2月」、「觀察、勒戒後
    ，檢察官或少年法院（地方法院少年法庭）依據勒戒處所之
    陳報，認受觀察、勒戒人無繼續施用毒品傾向者，應即釋放
    ，並為不起訴之處分或不付審理之裁定；認受觀察、勒戒人
    有繼續施用毒品傾向者，檢察官應聲請法院裁定或由少年法
    院（地方法院少年法庭）裁定令入戒治處所強制戒治，其期
    間為6個月以上，至無繼續強制戒治之必要為止。但最長不
    得逾1年」、「依前項規定為觀察、勒戒或強制戒治執行完
    畢釋放後，3年後再犯第10條之罪者，適用前2項之規定」、
    「觀察、勒戒或強制戒治執行完畢釋放後，3年內再犯第10
    條之罪者，檢察官或少年法院（地方法院少年法庭）應依法
    追訴或裁定交付審理」，毒品危害防制條例第20條第1項、
    第2項、第3項、第23條第2項定有明文。是依修正後毒品危
    害防制條例規定，觀察、勒戒或強制戒治執行完畢釋放後，
    3年後再犯施用毒品罪者，應適用觀察、勒戒及強制戒治之
    規定，3年內再犯施用毒品罪者，則應依法追訴；且犯毒品
    危害防制條例第10條之罪，祇要距最近1次犯該罪經觀察、
    勒戒或強制戒治執行完畢釋放後，已逾3年，即應令觀察、
    勒戒，不因其間是否因另犯該罪，經起訴、判刑或執行而受
    影響（最高法院109年度台上大字第3826號刑事裁定、109年
    度台上字第3240號、109年度台上字第3260號判決意旨參照
    ）。是犯毒品危害防制條例第10條之罪者，不論係修正前後
    所為，無庸為新舊法比較，均應依新法規定處理。且毒品危
    害防制條例第20條第1項規定之觀察、勒戒處分，並非對於
    施用毒品犯罪者之懲處，而係針對受處分人將來之危險所為
    預防、矯正措施之保安處分，目的係為斷絕施用毒品者之身
    癮及心癮，並屬強制規定，凡犯毒品危害防制條例第10條之
    罪者，除檢察官審酌個案情形，依同條例第24條第1項為附
    命完成戒癮治療之緩起訴處分，可排除適用觀察、勒戒之程
    序外，凡經檢察官聲請，法院僅得依法裁定令入勒戒處所觀
    察、勒戒，以查其是否仍有施用毒品傾向，並據以斷定幫助
    受處分人徹底戒毒之方法。
四、經查：
  ㈠被告於109年11月17日16時許，在新北市瑞芳區連福新城之住
    處施用第二級毒品甲基安非他命，並嗣於翌日（18日）11時
    23分許為警在該處扣得吸食器1組、夾鏈袋3包之事實，業據
    被告於警詢及偵訊時坦承不諱（見109年度毒偵字第1810號
    卷，下稱毒偵卷，第3頁反面、66頁），而其為警採集之尿
    液檢體，送驗結呈安非他命、甲基安非他命陽性反應，有勘
    察採證同意書、台灣檢驗科技股份有限公司濫用藥物實驗室
    109年12月3日濫用藥物檢驗報告、基隆市警察局偵辦毒品案
    件尿液檢體對照表（尿液檢體編號000-0000）各1份在卷足
    參（見毒偵卷第31至33頁），足認被告前開任意性自白核與
    事實相符，應堪採信，故本件被告施用第二級毒品犯行可堪
    認定。
  ㈡被告前因施用毒品案件，經原審法院以95年度毒聲字第232號
    裁定送觀察、勒戒，認無繼續施用毒品之傾向，於95年9月2
    2日執行完畢釋放，並由臺灣基隆地方檢察署以95年度毒偵
    字第1574號為不起訴處分確定；其後被告雖多次再犯施用毒
    品罪，惟均經法院依法判處罪刑，並未再接受觀察、勒戒或
    強制戒治，有本院被告前案紀錄表在卷可查。是本案被告施
    用甲基安非他命之犯行，距其最近一次因施用毒品經觀察、
    勒戒執行完畢日（即95年9月22日）既已逾3年，且未曾經完
    成視同觀察、勒戒之戒癮治療，則依前揭規定，即應再令觀
    察、勒戒，且不因其間是否另犯施用毒品案件經起訴、判刑
    或執行而有不同，故而本件檢察官斟酌個案具體情節，依毒
    品危害防制條例第20條第3項、觀察勒戒處分執行條例第3條
    第1項之規定，向法院聲請觀察、勒戒之處遇措施，即難謂
    有裁量逾越、濫用或違反比例原則之明顯違失。至於檢察官
    於判斷被告為戒癮治療或觀察勒戒之裁量權行使前，依卷內
    資料綜合判斷，已足認對被告不宜採取社區式戒癮治療，縱
    未說明其職權行使之理由，而逕為聲請觀察、勒戒之裁定，
    亦難率謂有何違法或不當；則檢察官本案逕為聲請觀察、勒
    戒，自難認有何裁量違法、不當之處。準此，原審認檢察官
    之聲請，依據現行法律規定，而為適法之裁定，自屬正當。
  ㈢抗告人雖執前詞提起抗告，然抗告意旨所述毒品危害防制條
    例第23條第2項規定「觀察、勒戒或強制戒治執行完畢釋放
    後，3年內再犯第10條之罪者，檢察官應依法追訴」者，係
    指被告前次犯該罪經觀察、勒戒或強制戒治執行完畢釋放後
    ，在3年以內再犯「本案」之情形，若本案距最近一次執行
    完畢已逾3年，即應再令觀察、勒戒，與修法前之規定並不
    相同；而被告於本案所犯之案件，因檢察官係於新法修正施
    行後向原審法院聲請觀察勒戒，且無庸為新舊法比較，均應
    依新法規定處理，原審認檢察官之聲請合法，而為觀察勒戒
    之裁定，自屬合法。抗告意旨為無理由，應予駁回。
五、據上論斷，應依刑事訴訟法第412條，裁定如主文。
中　　華　　民　　國　　110 　年　　5 　　月　　21　　日
                  刑事第十一庭審判長  法　官  周煙平
                                      法  官  吳炳桂
                                      法  官  陳俞伶  
以上正本證明與原本無異。
不得再抗告。
                                      書記官  朱家麒
中　　華　　民　　國　　110 　年　　5 　　月　　26　　日